臺灣高等法院高雄分院刑事判決　 100年度重上更(二)字第45號
上　訴　人
即　被　告　陳日新
選任辯護人　黃見志律師
上列上訴人因違反毒品危害防制條例案件，不服臺灣澎湖地方法
院95年度訴字第13號中華民國95年12月6 日第一審判決（起訴案
號：臺灣澎湖地方法院檢察署95年度偵字第44號），提起上訴，
經最高法院第二次發回更審，本院判決如下：
    主  文
原判決撤銷。
陳日新無罪。
    理  由
一、公訴意旨略以：
（一）陳日新基於販賣第二級毒品安非他命之概括犯意，自民國
      94年4 月至6 月止，向不詳人士購入安非他命，再以其所
      使用之行動電話門號「0000000000」與李靜通聯絡販毒事
      宜後，於94年4 月至6 月間，陳日新多次販賣價值新臺幣
      （下同）3,000 元之安非他命予李靜通，其中有2 次係雙
      方相約在澎湖縣五德國小交貨。
（二）被告陳日新基於販賣第二級毒品安非他命之概括犯意，於
      94年5 月15日16時許，在重光里46－2 號家中，販賣價值
      約2 千元之安非他命予陳永清，再於94年5 月15日21時許
      ，販賣價值約2 千元之安非他命予陳永清，陳永清並請不
      知情之計程車司機至被告陳日新家中取貨。因認被告陳日
      新涉犯毒品危害防制條例第4 條第2 項之販賣第二級毒品
      罪嫌云云。
二、程序方面
（一）被告陳日新係經祕密證人檢舉有雇船偷渡擄人勒贖要犯張
      錫銘之手下殺人犯張宏吉、陳進雄赴中國大陸之計劃，澎
      湖縣警察局乃向臺灣澎湖地方法院檢察署聲請監聽被告使
      用之門號0000000000號行動電話，經該署檢察官以94年澎
      檢光廉聲監字第000013號核發通訊監察書，監聽期間自94
      年4 月21日至同年5 月19日，此經證人即承辦警員蔡進特
      於本院上訴審審理時到庭證述明確（見本院上訴卷第104
      至107 頁），並有通訊監察書、檢舉筆錄、查證報告等可
      稽，其監聽經核並無不法之情事。被告之辯護人雖稱：本
      件既係因他人檢舉被告協助殺人疑犯潛逃出境而申請監聽
      ，係屬他案監聽，就被告涉嫌販賣毒品並未重新申請核發
      通訊監察書，其監聽即屬違法，本件通話紀錄監察譯文既
      係違法監聽取得，自無證據能力云云。然查，司法警察機
      關針對過去已發生之犯罪，依法聲請通訊監察書執行監聽
      之過程中，獲得當事人另犯他罪或即將犯罪之線索，此種
      犯罪證據因係合法監聽之過程中隨機或偶然的取得，對於
      受監聽人隱私權益之侵害並未擴大，且司法警察機關亦無
      逾越法令之行為，即非不得以此項資料作為證明他罪之證
      據使用（參見私立東海大學陳運財教授所著「通訊之監察
      」一文）。本件警方係於監聽被告涉嫌幫助殺人犯偷渡出
      境之犯行過程中，發現被告有販賣毒品之犯行，且查無警
      方係以利用他案聲請監聽而供作蒐集本案證據之用，而有
      規避檢察官事前審查之惡意濫用監聽權之行為，此一「他
      案監聽」即非不被容許；況販賣毒品危害社會治安至鉅，
      依刑事訴訟法第158 條之4 之規定，衡酌人權保障及公共
      利益之均衡維護，基於比例原則，本件因「他案監聽期間
      內所得被告於94年4 月23、24、28日，5 月6 日以000000
      0000號（嗣於94年5 月8 日換號為0000000000號）行動電
      話與證人李靜通（行動電話號碼0000000000號）之通話內
      容，自應認為有證據能力，而得作為證據，被告辯護人之
      抗辯，應不足取。
（二）按被告以外之人於審判外之言詞或書面陳述，除法律有規
      定者外，不得作為證據，刑事訴訟法第159 條定有明文。
      查被告之辯護人主張證人李靜通、陳永清警詢陳述為審判
      外之陳述，並無證據能力云云，本院核其上開警詢筆錄所
      陳內容並無特別可信之情況，亦不符刑事訴訟法第159 條
      之2 有關傳聞例外之規定，故不得作為認定本案犯罪事實
      有無之證據，應無證據能力，但可作為證人於偵、審中陳
      述是否可信之彈劾證據。
（三）證人李靜通、陳永清於檢察官偵查中之陳述，雖均屬被告
      以外之人於審判外之陳述，依刑事訴訟法第159 條第1 項
      之規定，原無證據能力，惟其等證述時均已依法具結，且
      被告及辯護人均未主張上開陳述有何顯不可信之情況，而
      依卷存資料復無法認定上開陳述當時顯有不可信之特別情
      況，依同法第159 條之1 第2 項規定，已可認有證據能力
      ；況上開證人已分別於原審審理時到庭接受交互詰問，被
      告之對質詰問權已獲相當保障，是該等證人之陳述均有證
      據能力。
（四）按被告以外之人於審判外之言詞或書面陳述，除法律有規
      定者外，不得作為證據；又被告以外之人於審判外之陳述
      ，雖不符刑事訴訟法第159 條之1 至第159 條之4 之規定
      ，而經當事人於審判程序同意作為證據，法院審酌該言詞
      陳述或書面陳述作成時之情況，認為適當者，亦得為證據
      ；當事人、代理人或辯護人於法院調查證據時，知有第15
      9 條第1 項不得為證據之情形，而未於言詞辯論終結前聲
      明異議者，視為有前項之同意。刑事訴訟法第159 條第1
      項、第159 條之5 定有明文。經查，本判決所引用之各項
      證據資料，其屬於被告以外之人於審判外之陳述者，均據
      本院於調查證據程序逐一提示並告以要旨，檢察官、被告
      、辯護人均知該等證據為被告以外之人之審判外陳述，均
      表示同意有證據能力，且未於言詞辯論終結前聲明異議，
      本院審酌上開證據作成時之情況，亦無不當取供等情形，
      認為以之作為本案之證據亦屬適當，依刑事訴訟法第159
      條之5 規定，應有證據能力。
三、實體方面
（一）按犯罪事實應依證據認定，無證據不得認定犯罪事實；又
      不能證明被告犯罪者，應諭知無罪之判決，刑事訴訟法第
      154 條第2 項、第301 條第1 項分別定有明文。又事實之
      認定，應憑證據，如未能發現相當證據，或證據不足以證
      明，自不能以推測或擬制之方法，為裁判基礎；且認定不
      利於被告之事實須依積極證據，苟積極證據不足為不利於
      被告事實之認定時，即應為有利於被告之認定；另認定犯
      罪事實所憑之證據，雖不以直接證據為限，間接證據亦包
      括在內，然而無論直接證據或間接證據，其為訴訟上之證
      明，須於通常一般之人均不致有所懷疑，而得確信其為真
      實之程度者，始得據為有罪之認定，倘其證明尚未達到此
      一程度，而有合理之懷疑存在，無從使事實審法院得為有
      罪之確信時，即應由法院為諭知被告無罪之判決（最高法
      院40年臺上字第86號、30年上字第816 號、76年臺上字第
      4986號判例參照）。按證據之證明力，由法院本於確信自
      由判斷，但不得違背經驗法則及論理法則，刑事訴訟法第
      155 條第1 項定有明文。再按施用毒品者所稱其向某人買
      受毒品之指證，不得作為有罪判決之唯一證據，仍須調查
      其他必要之證據，資以補強其指證之真實性，始為適法。
      又關於毒品施用者其所稱向某人購買毒品之供述，必須補
      強證據佐證，係指毒品購買者之供述縱使並無瑕疵，仍須
      補強證據佐證而言，以擔保其供述之真實性。該所謂補強
      證據，必須與該施用毒品者關於相關毒品交易之供述，具
      有相當程度之關連性，因該補強證據之佐證，足使一般人
      對於施用毒品之供述無合理之懷疑存在，而得確信其為真
      實，始足當之。若毒品購買者之供述證據，本身已有重大
      瑕疵，依嚴格證明之法則，已無法憑為確有販賣毒品行為
      之認定時，因毒品施用者其所稱向某人購買毒品之供述前
      提事實已有合理之懷疑存在，論理上自無再論補強證據之
      必要（最高法院96年度台上字第351 號判決參照）。
（二）被告販賣安非他命予李靜通部分：
      公訴人認被告有上揭販賣安非他命予李靜通之犯行，無非
      以證人李靜通於警詢、偵查中均供稱被告賣毒之供述及其
      2 人間之監聽譯文為主要論據。惟訊據被告陳日新堅決否
      認此部分之販毒犯行，辯稱：伊未販賣毒品予李靜通等語
      。經查：
  1.證人李靜通於偵查中先證稱：「第1 次是去年5 月底，我打
    電話跟他（即被告）要東西，我買了3 千元，我們約在五德
    國小，他親自交給我。我共向他買了2 次。第2 次是在去年
    6 、7 月間，一樣是他騎車到五德國小拿給我，我一樣買3
    千元，去年的4 月我沒有向陳日新買過安非他命」，於同次
    偵訊期日又改稱：「到6 、7 月我就沒有買了…向陳日新買
    毒品可能逾2 次以上」云云（見偵查卷第7-8 頁），就其向
    被告購買毒品之時間、次數前後陳述矛盾，證人李靜通於審
    理中又稱：「我和他買過很多次，大約是在去年3 、4 月或
    是4 、5 月的時候」、「（問：你向被告買過幾次安非他命
    ？）忘記了」、「（問：都在何處交安非他命？）都在路上
    被告從馬公騎車過來，我則是從龍門騎車下來馬公，都是在
    中間的路上交安非他命，至於詳細地點我忘了」、「（問：
    在五德國小拿了多少安非他命？）忘記了，但最少有兩次」
    等語（見原審卷第98、100 頁），又與偵查中所述不同，且
    就毒品交易時、地、次數等情節之陳述均非確定，其供述顯
    有重大瑕疵。
  2.被告與證人李靜通之通訊監察譯文不足為本案證據之理由：
    (1)被告與證人李靜通於94年4 月23日13時54分之通訊監察譯
      文為：「A （被告）：通仔，拍謝，剛剛在吃飯，沒聽到
      。B （證人李靜通）：拿2 、3 帶子給我看。A ：我拿3
      片借你看，你在哪？有辦法下來嗎？B ：我在家。A ：不
      然，我們2 人一同出發，在光華社區，我順便要去鎖港，
      我們在那比較近。B ：紅綠燈那好嗎？A ：超商那嗎？」
      等語（見警卷第30頁），該通訊監察譯文並無具體交易內
      容（毒品之交易種類及金額）外，地點亦非證人李靜通所
      證述之「五德國小」或「龍門到馬公中間的路上」，且由
      2 人次日之通訊監察譯文中被告稱：「順便昨天那些給你
      」（見警卷第30頁），亦可知2 人於此通電話聯絡後，並
      未碰面交付「帶子」，被告方會於次日通話時為此陳述，
      故此一通訊監察譯文自不足作為被告當日確有販賣毒品給
      證人李靜通之證據。
    (2)被告與證人李靜通於94年4 月24日11時48分之通訊監察譯
      文為：「A （被告）：在作什麼，早上打給你也沒人接。
      B （證人李靜通）：做工作，我都沒接電話。A ：你在那
      ？我送3 片給你看好嗎？順便昨天那些給你。B ：一樣在
      這阿。什麼. …什麼。A ：送3 片過去給你好不好！B ：
      好阿、好阿，不過沒有那個。A ：星期二、星期二再給我
      ，好不好，才不會讓我白走一次。B ：來再講啦，好阿、
      好阿」等語（見警卷第30頁），該通訊監察譯文除無具體
      交易內容（毒品之交易種類及金額）外，地點亦非證人李
      靜通所述之「五德國小」或「龍門到馬公中間的路上」，
      故此一通訊監察譯文自不足作為被告當日確有販賣毒品給
      證人李靜通之證據。
    (3)被告與證人李靜通於94年4 月28日15時1 分之通訊監察譯
      文為：「A （被告）：找我嗎？怎樣。B （證人李靜通）
      ：你在那，我剛回來。A ：要拿片嗎？B ：等等再那個。
      A ：你怎不去用用一萬，我盤給你，半錢給你，比你現在
      拿的超過10幾倍，你也可以找人合夥，這樣你比較划得來
      。B ：嘿阿。A ：你也不用常跑來跑去，你去用看看再打
      給我。B ：好阿、你那有5 片嗎？A ：沒啦、沒片啦。」
      等語（見警卷第30頁），證人李靜通對此一通訊監察譯文
      固稱：「是被告要我一次多買一點（毒品）」（見偵查卷
      第8 頁），惟就其前後對話觀之，證人李靜通對被告此一
      提議並未允諾，雙方除無具體交易內容（毒品之交易種類
      及金額）外，亦未約定將於何處碰面，故此一通訊監察譯
      文自不足作為被告當日確有販賣毒品給證人李靜通之證據
      。且證人李靜通又於此通電話中另外問被告：「你那有5
      片嗎？」，被告答稱：「沒啦，沒片啦」，顯然雙方所講
      之「片子」與之前講的「半錢」，並非同一事物，對此證
      人李靜通亦証述：「如果我要拿影片的話，我另外都會跟
      他講很清楚」等語（見原審卷第104 頁），則前述(1)、(2)
      之通訊監察譯文中，證人李靜通既明白稱「片子」，其所
      指者應非毒品，亦可認定。
    (4)被告與證人李靜通於94年5 月6 日5 時34分之通訊監察譯
      文為：「B （證人李靜通）：喂。A （被告）：阿今天沒
      做工作喔。B ：沒呢、下雨呢。A ：阿不會想我喔。B ：
      阿、怎不會想、怎不會想。A ：阿要不要拿片去給你看。
      B ：阿現在在下雨呢。A ：沒關係阿，我等下比較沒雨才
      上去阿。B ：吼吼吼。A ：給你拿3 片吼。B ：好啦，好
      啦。A ：好好好。B ：好啦」等語，於同日9 時37分再通
      話之內容為：「A ：喂。B ：喂要拿卡好看的喔。A ：我
      知、我知。B ：阿還有沒有另外那個。A ：阿。B ：還有
      沒有你以前拿給我看那種。A ：有阿、有阿。B ：有。拿
      2 片上來。A ：好阿、好阿。B ：多拿2 片那種的。A ：
      好好好」（見原審卷第34頁），此2 通訊監察譯文並無具
      體交易內容（毒品之交易種類及金額）外，地點亦非證人
      李靜通所述之「五德國小」或「龍門到馬公中間的路上」
      ，且證人李靜通對此證稱：「（問：去年5 月6 日，監聽
      譯文你說要拿卡好看的是何意？是影片好看，還是東西要
      好一點？）可能都有，（問：同一通電話你說還有沒有你
      以前拿給我看的那一種，是指何意？）那是指影片。（問
      ：又說拿兩片上來，是何意？）請他拿兩片影片借我看」
      等語（見原審卷第103-104 頁），似可推認其真意應係指
      影片而言，故此一通訊監察譯文自不足作為被告當日確有
      販賣毒品給證人李靜通之證據。
    (5)被告與證人李靜通於94年5 月8 日8 時20分之通訊監察譯
      文為：「B （證人李靜通）：喂。A （被告）：喂，阿今
      天沒做工作喔。B ：有阿。A ：有喔、現在在忙喔。B ：
      嘿阿、嘿阿。A ：阿，片有看完了沒阿。B ：還沒。A ：
      還沒喔。B ：嘿阿。A ：阿那要看片你要下來拿呢，我那
      …我那…你不是叫我拿幾片給你看嗎？B ：嘿阿。A ：我
      有去跟人拿了。B ：阿你說要去也沒阿。A ：阿就沒有車
      子可上去，阿昨天打給你，昨天有車要去打給你你可能在
      睡了。B ：昨天喔。A ：嘿阿。B ：昨天喔…那時候？A
      ：晚上，約10點多吧。B ：有嗎？怎沒未接電話？A ：有
      啦。我想說你可能在睡了。B ：吼…按勒喔。A ：嘿阿。
      B ：阿不然我下午看怎樣再打給你。A ：好好好」（見原
      審卷第34頁），就對話全文觀之，證人李靜通對被告要拿
      片子給他的提議並未允諾，而稱：「我下午看怎樣再打給
      你」，雙方顯無具體交易內容（毒品之交易種類及金額）
      外，亦未約定將於何處碰面，故此一通訊監察譯文自不足
      作為被告當日確有販賣毒品給證人李靜通之證據。
    (6)又證人李靜通雖稱：「是用借片子的術語，向被告買安非
      他命」（見偵查卷第8 頁），後又改稱：「（問：電話裡
      所講的片，是影片還是安非他命？）可能是影片」等語（
      見原審卷第105 頁），則其監聽內容中所說「片」究何所
      指，顯有疑義，自難以其2 人監聽譯文中所提及之「片」
      等語，遽認其間有交易安非他命之情事。
  3.另本案檢察官起訴被告販賣毒品與李靜通之期間為94年4 月
    至6 月止，然該期間內，警方並未扣得任何毒品，或取得跟
    監2 人交易之照片，可資證明證人李靜通所述之「片子」即
    為毒品，及該「毒品」係起訴書中所稱之「安非他命」，而
    非「甲基安非他命」，故檢察官起訴之事實，除證人李靜通
    之片面、前後不符陳述外，公訴人並未提出其他證據足供核
    實，本院復查無其他積極證據足資證明證人李靜通之此部分
    陳述與事實相符，則依「罪證有疑，利於被告」之法則，應
    認檢察官所指被告販賣安非他命予李靜通犯行，均屬不能證
    明。
（三）被告販賣安非他命予陳永清部分：
      公訴人認被告連續2 次販毒予陳永清，無非以證人陳永清
      於警詢、偵查中均供稱被告賣毒之供述及其2 人間之監聽
      譯文為主要論據。惟訊據被告陳日新堅決否認此部分之販
      毒犯行，辯稱：陳永清曾向伊借錢，伊交給計程車司機轉
      交給陳永清，伊未拿過毒品給陳永清等語。經查：
  1.證人陳永清於偵查中證稱：我到被告家附近買毒品（見偵查
    卷第20頁），但其於警詢時證稱：伊親自到被告家買毒品（
    見警卷第9 頁，此為彈劾證據），其就交易毒品之地點之證
    述，先後已難認確實一致。其於原審審理中或證稱：沒有向
    被告拿過毒品（見原審卷第67頁）；或證稱：有向被告拿過
    毒品，但是由被告免費提供，被告沒有收錢（見原審卷第72
    -73 頁），均與其於偵訊中之供述相左。是其於偵訊時所稱
    ，被告販毒之供述是否屬實，即非無疑。
  2.就被告涉嫌於94年5 月15日21時許販毒部分，證人陳永清於
    偵查中證稱：伊請開計程車的朋友約被告在馬公市重光里海
    邊拿毒品（見偵查卷第20頁），但其於警詢中證稱：伊請開
    計程車的朋友到被告家拿毒品（見警卷第9 頁，此為彈劾證
    據），其就交易毒品之地點，供詞已有所出入。其於原審審
    理中則證稱：伊是向被告借錢，並請開計程車的朋友去拿，
    是拿錢，不是拿毒品（見原審卷第69頁），亦與其於偵訊中
    之供述迥不相侔。又證人即計程車司機紀登趨於原審審理中
    證稱：只幫陳永清拿過1 次東西，拿的東西是沒有任何包裝
    的現金2,000 元，不是毒品等語（見原審卷第76至78頁）。
    是證人陳永清於偵詢中所稱被告販毒之陳述，存有瑕疵，不
    能遽採。
  3.證人陳永清與被告於94年5 月14、15日監聽內容中所說「片
    」究何所指，證人陳永清於原審審理中或稱：係指喝酒或拿
    A 片，或稱：係指借錢，或稱：係指安非他命（見原審卷第
    70頁），顯有疑義。自難以其2 人於94年5 月14、15日監聽
    譯文中所提及之「片」等語，遽認其間有交易安非他命之情
    事。且細觀雙方通訊監察譯文（見警卷第32頁、原審卷第36
    頁），均未提及檢察官起訴書所稱之毒品交易金額為「2,00
    0 元」或任何有關「2 」之對話，是本案之通訊監察譯文尚
    不足作為被告確有販賣毒品給證人李靜通之證據。
  4.另本案並未扣得任何毒品，或警方跟監2 人交易之照片，可
    資證明證人陳永清所述之「片子」即為毒品，及該「毒品」
    係「安非他命」，而非「甲基安非他命」，故檢察官起訴之
    事實，除證人陳永清片面、前後不符陳述外，公訴人並未提
    出其他證據足供核實，本院復查無其他積極證據足資證明證
    人陳永清之此部分陳述與事實相符，則依「罪證有疑，利於
    被告」之法則，應認檢察官所指被告販賣安非他命予陳永清
    犯行，均屬不能證明。
（四）原審認被告販賣2 次第二級毒品予李靜通部分罪證明確，
      予以論罪科刑，固非無見；惟：
  1.原審認定94年5 月底某日、6 月間某日，被告販賣2 次第二
    級毒品予李靜通之犯行，除證人李靜通前後不一之指述外，
    尚乏其他積極證據可資證明。
  2.本件起訴事實關於被告販賣第二級毒品予李靜通部分，除原
    審論罪部分外，尚有94年4 月至6 月間之其他多次販賣行為
    ，原審漏未論述，同有未洽。
（五）原審未詳為推求，遽為被告論罪科刑之判決（李靜通部分
      ），即有未恰，被告聲明上訴，指摘原判決有罪部分不當
      ，為有理由，且原判決就不另為無罪諭知部分亦有前述2.
      之瑕疵，自應由本院將原判決撤銷改判，並為被告無罪之
      判決。
據上論結，應依刑事訴訟法第369 條第1 項前段、第364 條、第
301 條第1 項，判決如主文。
本案經檢察官高碧霞到庭執行職務。
中    華    民    國  100     年    12    月    21    日
                    刑事第六庭  審判長法  官  翁慶珍
                                      法  官  孫啟強
                                      法  官  石家禎
以上正本證明與原本無異。
如不服本判決應於收受本判決後10日內向本院提出上訴書狀，其
未敘述上訴理由者，並得於提起上訴後10日內向本院補提理由書
狀（均須按他造當事人之人數附繕本）「切勿逕送上級法院」。
中    華    民    國   100    年    12    月    21    日
                                      書記官  黃月瞳